【裁判字號】    97,訴,1146
【裁判日期】    970915
【裁判案由】    毒品危害防制條例
【裁判全文】
臺灣臺北地方法院刑事判決              97年度訴字第1146號
公  訴  人  臺灣臺北地方法院檢察署檢察官
被      告  甲○○
上列被告因毒品危害防制條例案件，經檢察官提起公訴（97年度
毒偵字第1708號），被告於準備程序進行中為有罪之陳述，經本
院合議庭裁定由受命法官獨任進行簡式審判程序後，本院判決如
下：
    主  文
甲○○施用第一級毒品，累犯，處有期徒刑拾月。扣案第一級毒
品海洛因（驗餘淨重零點壹零玖捌公克），沒收銷燬之；塑膠袋
壹個、注射針筒壹支，均沒收。
    事  實
一、甲○○前於民國87年間因施用毒品案件，經本院以87年度毒
    聲字第289 號裁定送觀察、勒戒後，認無繼續施用毒品之傾
    向，於87年2 月13日執行完畢出所，並經臺灣臺北地方法院
    檢察署檢察官於87年7 月22日以87年度偵字第13191 號為不
    起訴處分確定；又於91年間因施用毒品案件，經本院以91年
    度毒聲字第2139裁定送觀察、勒戒後，認有繼續施用毒品之
    傾向，經本院以91年度毒聲字第2428號裁定令入戒治處所施
    以強制戒治1 年，嗣戒治屆滿3 月時，其成效經評定為合格
    ，而無繼續戒治之必要，經本院以92年度毒聲字第989 號裁
    定停止戒治，所餘戒治期間付保護管束，詎其於保護管束期
    間，繼續施用毒品，經本院以92年度毒聲字第1929號裁定撤
    銷停止戒治，令入戒治處所施以強制戒治，並經臺灣臺北地
    方法院檢察署檢察官就施用部分提起公訴，經本院以93年度
    訴字第32號判決判處有期徒刑1 年6 月確定；再於92年間因
    妨害自由等案件，經臺灣板橋地方法院以93年度訴字第273
    號判決分別判處有期徒刑5 月、3 月確定；再於93年間因竊
    盜案件，經本院以93年度簡字第2174號判決判處有期徒刑4
    月確定；於94年間因竊盜案件，經臺灣板橋地方法院以94年
    度簡字第1180號判決判處有期徒刑5 月確定，上開數罪定應
    執行刑為有期徒刑2 年6 月；再者，於93年間因施用毒品案
    件，經本院以93年度訴字第1479號判決判處有期徒刑1 年6
    月確定，並與上開有期徒刑2 年6 月接續執行，嗣經減刑，
    而於96年11月14日執行完畢。詎甲○○猶未戒除毒癮，復基
    於施用第一級毒品海洛因之犯意，於97年5 月3 日中午某時
    許，在臺北市○○區○○街185 巷29號2 樓住處廁所內，以
    將第一級毒品海洛因摻入注射針筒內，再為施打之方式，施
    用海洛因毒品1 次。嗣於97年5 月3 日17時許，在上址為警
    查獲，並扣得第一級毒品海洛因（驗餘淨重0.1098公克），
    及其所有且供裝盛海洛因之塑膠袋1 個及供施用第一級毒品
    海洛因用之注射針筒1 支。
二、案經臺北市政府警察局萬華分局報請臺灣臺北地方法院檢察
    署檢察官偵查起訴。
   理  由
一、按刑事訴訟法第273 條之1 規定除被告所犯為死刑、無期徒
    刑、最輕本刑為3 年以上有期徒刑之罪、或高等法院管轄第
    一審案件者外，於審判期日前之程序進行中，被告先就被訴
    事實為有罪之陳述時，審判長得告知被告簡式審判程序之旨
    ，並聽取當事人、代理人、辯護人及輔佐人之意見後，裁定
    進行簡式審判程序。經查，本件被告甲○○被訴違反毒品危
    害防制條例乙案，非前開不得進行簡式審判程序之案件，經
    被告於本院行準備程序時就訴事實為有罪之陳述，且經法官
    告知被告簡式審判程序之旨，聽取被告及檢察官之意見後，
    爰依上開刑事訴訟法第273 條之1 之規定，裁定改依簡式審
    判程序審判之，合先敘明。
二、上揭犯罪事實，業經被告於本院審理時坦承不諱（見本院97
    年9 月1 日準備程序筆錄第1 頁），且被告為警查獲時所採
    尿液經送檢驗結果，呈嗎啡陽性反應，有臺灣尖端先進生技
    醫藥股份有限公司濫用藥物檢驗報告在卷可稽；另扣案白粉
    經送交通部民用航空局航空醫務中心鑑驗結果，呈海洛因反
    應，有該局毒品鑑定書1 份存卷可憑，此外，並有扣案注射
    針筒1 支在卷可佐，足認被告前揭施用第一級毒品之自白與
    事實相符。又按民國92年7 月9 日新修正之毒品危害防制條
    例刪除2 犯及3 犯之規定，一改修法前繁雜之處遇程序，僅
    將施用毒品者簡化區分為初犯、再犯，並認施用毒品者係屬
    病患性犯人，以觀察、勒戒戒除其身癮，並以強制戒治去除
    其心癮。經觀察、勒戒或強制戒治執行完畢釋放後，若係5
    年後再犯該條例第10條施用毒品罪者，與同條例第20條第1
    項、第2 項關於「初犯」之處理方式相同，檢察官應先聲請
    法院裁定令被告入勒戒處所觀察、勒戒，並視有無繼續施用
    毒品傾向，決定應予釋放、為不起訴之處分，或應聲請法院
    裁定令入勒戒處所強制戒治；若係5 年內「再犯」同條例第
    10條施用毒品罪者，依同條例第23條第2 項規定，檢察官則
    應依法追訴。觀諸該條例第20條第3 項之修正理由：「觀察
    、勒戒或強制戒治5 年後再犯者，顯見前所實施之觀察、勒
    戒或強制戒治已足以遮斷其施用毒品之癮，為期自新及協助
    其戒除毒癮，對此5 年後再犯者，爰明定仍適用初犯之規定
    ，先經觀察、勒戒、強制戒治之程序。」及同條例第23 條
    第2 項之修正理由：「為配合簡化施用毒品犯之刑事處遇程
    序，並鑑於經觀察、勒戒或強制戒治執行完畢釋放後5 年內
    再犯者，其再犯率甚高，原據以實施之觀察、勒戒及強制戒
    治既已無法收其實效，自應施以刑事處遇。」顯然如施用毒
    品者係前經觀察、勒戒或強制戒治等治療程序執行完畢5年
    後，始再施用毒品之「初犯」，因前所執行之觀察、勒戒或
    強制戒治已足收戒除毒癮之效，自應重新執行觀察、勒戒或
    強制戒治等治療程序，並於治療程序執行完畢後，由檢察官
    為不起訴處分，毋庸對之追訴處罰；反之，在「再犯」之情
    形，因其先前所為治療程序顯未能收戒斷毒癮之效，且考量
    施用毒品者之再犯率偏高，乃簡化其刑事處遇程序，而逕予
    追訴處罰，不再施以治療程序。參酌上開立法理由，修正毒
    品危害防制條例就施用毒品者，祇於「初犯」及「5 年後再
    犯」2 種情形，有其追訴條件之限制，即須於初犯經觀察、
    勒戒或強制戒治釋放後，5 年內均無施用毒品之行為，始能
    認其前所實施之觀察、勒戒或強制戒治已足遮斷毒癮，而得
    於5 年後再犯時，再予適用初犯之規定，重行觀察、勒戒等
    程序。倘5 年內已經再犯，被依法追訴處罰，縱其第3 次（
    或第3 次以上）施用毒品之時間在初犯釋放5 年以後，即與
    「5 年後再犯」之情形有別，且因已於「5 年內再犯」，顯
    見其再犯率甚高，原實施觀察、勒戒或強制戒治，已無法收
    其實效，而無5 年戒斷期之存在，自無再經觀察、勒戒及強
    制戒治之必要，應由檢察官逕行起訴，始符新法修正之本旨
    （最高法院95年度臺非字第59號、第65號判決意旨參照）。
    查被告本件施用毒品犯行非屬「初犯」及「5 年後再犯」之
    情形，依上開說明，自應依法論科。綜上所述，本件事證明
    確，被告犯行洵堪認定，應依法論科。
三、按海洛因係毒品危害防制條例第2 條第2 項第1 款所規範之
    第一級毒品，故核被告所為，係犯同條例第10條第1 項施用
    第一級毒品罪；其施用上揭毒品前、後持有第一級毒品之低
    度行為，為其施用之高度行為所吸收，不另論罪。末查被告
    有事實欄所載之犯罪科刑及執行情形，有臺灣高等法院被告
    前案紀錄表存卷可按，其受有期徒刑之執行完畢後5 年以內
    再故意犯本件有期徒刑以上之罪，係屬累犯，應依法加重其
    刑。爰審酌被告前有毒品前科，竟仍不知改悔，陷於毒癮而
    難以自拔，危害國民健康，及其犯罪之動機、手段、於本件
    犯罪後尚能坦承犯行，態度良好等情，量處如主文所示之刑
    。
四、扣案之第一級毒品海洛因（驗餘淨重0.1098公克），依毒品
    危害防制條例第18條第1 項前段規定，沒收銷燬之；另扣案
    塑膠袋1 個、注射針筒1 支，均係被告所有，且供其盛裝上
    開毒品所用或供施用毒品所用之物，應依刑法第38條第1 項
    第2 款規定宣告沒收。
據上論斷，應依刑事訴訟法第273 條之1 、第299 條第1 項前段
，毒品危害防制條例第10條第1 項、第18條第1 項前段，刑法第
11條、第47條第1 項、第38條第1 項第2 款，判決如主文。
本案經檢察官楊雅清到庭執行職務。
中    華    民    國    97    年    9     月    15    日
                          臺灣臺北地方法院刑事第十七庭
                                        法  官  賴淑美
上正本證明與原本無異。
如不服本判決，應於判決送達後10日內，向本院提出上訴狀。
                                        書記官  許翠燕
中    華    民    國    97    年    9     月    15    日
附錄本件判決論罪科刑法條全文：
毒品危害防制條例第10條
施用第一級毒品者，處六月以上五年以下有期徒刑。
施用第二級毒品者，處三年以下有期徒刑。


司法院資訊處製作；財團法人民間司法改革基金會備份。
